【裁判字號】    99,訴,292
【裁判日期】    990728
【裁判案由】    偽造文書等
【裁判全文】
臺灣高雄地方法院刑事判決               99年度訴字第292號
公  訴  人  臺灣高雄地方法院檢察署檢察官
被      告  乙○○
            丁○○
輔  佐  人  丙○○
上列被告等因偽造文書等案件，經檢察官提起公訴（98年度偵字
第15656 號），本院判決如下：
    主  文
乙○○犯行使偽造公文書罪，處有期徒刑壹年貳月。如附表1 所
示之偽造公印文共肆枚，及扣案如附表2 編號1 至5 所示之物，
均沒收。
丁○○無罪。
    事  實
一、乙○○於民國97年11月上旬某日，因見報紙求職廣告，而加
    入某真實姓名、年籍不詳，自稱為「老闆」之成年男子所組
    成之詐騙集團，嗣並與上開自稱「老闆」之人及該詐騙集團
    內之其他成年成員，共同基於意圖為自己不法所有及行使偽
    造公文書之犯意聯絡，先由上開自稱「老闆」之人，偽造如
    附表2 編號1 所示之公印1 枚，再持之偽造產生如附表1 編
    號2 、3 所示公文書原本及其上之公印文，另以不詳方式偽
    造產生如附表1 編號1 所示之公文書原本及其上之公印文，
    復將如附表2 編號2 至4 、編號6 之所示之行動電話及SIM
    卡交與乙○○，以供聯絡之用。嗣於97年12月13日某時許，
    上開詐騙集團內之某身分不詳成員，撥打電話與甲○○，向
    甲○○謊稱其遭人冒名在土地銀行臺中分行開戶，可能涉有
    犯罪，負有法律上責任云云，並於97年12月15日傳真如附表
    1 編號1 所示之偽造公文書向甲○○行使（甲○○因而取得
    該偽造公文書之影本），用以取信甲○○，足生損害於臺灣
    臺中地方法院、臺灣臺中地方法院檢察署及甲○○。嗣於97
    年12月16日某時許，上開詐騙集團某身分不詳成員，再度去
    電甲○○，對之為前開不實說詞，並要求其需將款項交付監
    管云云，致甲○○陷於錯誤而同意交付，並約定在高雄市○
    鎮區○○街與忠誠路口（即瑞祥高中後門）交付款項。之後
    上開自稱「老闆」之人，即以前揭交付與乙○○之行動電話
    及SIM 卡與乙○○聯絡，告知其有關甲○○之個人資料，要
    求其前往向甲○○取款，並將如附表1 編號2 、3 所示之偽
    造公文書傳真與乙○○。而乙○○收受上開2 紙偽造公文書
    之傳真（即影本），並將甲○○之個人資料記載於如附表2
    編號5 所示之筆記本後，即於同日下午2 時許，前往高雄市
    ○鎮區○○街與忠誠路口，收受甲○○自其匯豐銀行前鎮分
    行帳戶內所提領之新臺幣（下同）39萬6840元現金，並將如
    附表1 編號2 、3 所示之偽造公文書影本，持交甲○○以為
    行使，用以取信甲○○，足生損害於臺灣高雄地方法院檢察
    署及甲○○。而乙○○取得上開款項後，即從中拿取8000元
    作為報酬，另將剩餘之部分款項，在臺灣高鐵左營站交付與
    上開詐騙集團某身分不詳之成員。之後於97年12月16日下午
    5 時40分許，乙○○與林佳弘（與詐騙甲○○無關）共同前
    往高雄縣茄萣鄉○○路○ 段27號前，欲向亦遭詐騙之曾再興
    收取款項時，當場為警查獲（乙○○、林佳弘此部分行為，
    已另案判決確定），並扣得如附表2 所示之物，因而查悉上
    情。
二、案經甲○○訴由高雄縣政府警察局湖內分局報請臺灣高雄地
    方法院檢察署檢察官偵查起訴。
    理  由
壹、對於證據能力之判斷
一、按被告以外之人於審判外之言詞或書面陳述，除法律有規定
    者外，不得作為證據，刑事訴訟法第159 條第1 項定有明文
    。又被告以外之人於審判外之陳述，雖不符前4 條之規定，
    而經當事人於審判程序同意作為證據，法院審酌該言詞陳述
    或書面陳述作成時之情況，認為適當者，亦得為證據。當事
    人、代理人或辯護人於法院調查證據時，知有第159 條第1
    項不得為證據之情形，而未於言詞辯論終結前聲明異議者，
    視為有前項之同意，刑事訴訟法第159 條之5 亦定有明文。
    本件告訴人甲○○於警詢中之陳述、另案被告余志偉於另案
    警詢中之陳述，均為被告以外之人於審判外之言詞陳述，卷
    附扣押物品目錄表、三軍總醫院診斷證明書，則係被告以外
    之人於審判外之書面陳述，而檢察官及被告乙○○、丁○○
    2 人就上開陳述，未於本院審理過程中聲明異議，本院並審
    酌前開陳述作成時之情況正常，所取得過程並無瑕疵，且與
    本案相關之待證事實具有關連性，認適當作為證據，依前開
    刑事訴訟法第159 條之5 之規定，認上開陳述均應具有證據
    能力。
二、另按，被告以外之人於偵查中向檢察官所為之陳述，除顯有
    不可信之情況者外，得為證據，刑事訴訟法第159 條之1 第
    2 項定有明文。本件告訴人於偵訊中之證詞（已經具結）及
    另案被告余志偉以被告身分於檢察官偵查中所為之供述內容
    ，經本院提示後，檢察官及被告2 人對該等陳述之證據能力
    不爭執，且綜合相關卷證資料，並無發現顯不可信之情事，
    復與本案相關之待證事實具有關連性，依前揭刑事訴訟法第
    159 條之1 第2 項規定，自應具有證據能力。
三、卷附告訴人所提出之偽造公文書影本、郵政國內匯款執據、
    另案被告余志偉所提出之報紙廣告資料、被告乙○○遭扣案
    之筆記本內頁資料，均係本案發生過程中所產生之資料，係
    屬物證而非供述證據；而卷附被告丁○○郵局帳戶之交易明
    細，則係郵局之電腦系統就該帳戶所為每筆交易之紀錄，亦
    非屬供述證據；另卷附檢察官所製作之聲請簡易判決處刑書
    、不起訴處分書，則係承辦檢察官就其所承辦之案件，依據
    卷證資料所為之判斷結果，非為供述證據。是上開證據均不
    適用傳聞法則，且該等證據與被告2 人本件犯行均有相當之
    關聯性，又非不法取得，自應具有證據能力。
貳、有罪部分
一、前揭犯罪事實，業據被告乙○○於本院審理中坦承不諱，核
    與告訴人於警詢（見警卷第37至40頁）、偵訊（見偵卷第8
    頁）所述情節相符，並有告訴人提供之如附表1 編號1 至3
    所示之偽造公文書影本（見警卷第43至45頁）、被告乙○○
    記載告訴人個人資料之筆記本內頁（見警卷第7 頁）、警方
    人員另案查獲被告乙○○時所製作之扣押物品目錄表（見本
    院2 卷第83、95、96頁）在卷可稽，則被告乙○○前開自白
    顯與事實相符，堪以採信，本件事證明確，被告乙○○前揭
    犯行，足堪認定。
二、論罪科刑部分：
（一）按文書之影本係原本內容之重複顯現，故必有原本之存在
      ，始有影本可言，且影本之形式及內容均與原本並無任何
      差異，於吾人社會生活上自可替代原本，被認為具有與原
      本相同之法律效果，是無論行為人係行使偽造文書之原本
      或影本，均不能解免其行使偽造文書之罪責（最高法院89
      年度台上字第5365號判決意旨參照）。次按，刑法上所稱
      之公文書，係指公務員職務上製作之文書。若由形式上觀
      察文書之製作人為公務員，且文書之內容係就公務員職務
      上之事項所製作，即使該偽造之公文書上所載製作名義機
      關不存在，或該文書所載之內容並非該管公務員職務上所
      管轄，惟社會上一般人無法辨識而仍有誤信其為真正之危
      險時，仍難謂其非公文書（最高法院54年臺上字第1404號
      判例意旨可為參照）。本件被告及其共犯所行使之如附表
      1 編號1 至3 所示之文書，雖均係該等文書之影本，且實
      際上臺灣高雄地方法院檢察署並無「監管科」此一內部單
      位，而臺灣臺中地方法院（檢察署）亦無辦理「行政凍結
      管收」之業務，然行使該等文書影本，仍足使社會上一般
      人無法辨識，並有誤信其為真正之危險，依據前開說明，
      如附表1 編號1 至3 所示之文書，自均屬偽造之公文書無
      訛。是核被告乙○○所為，係犯刑法第216 條、第211 條
      之行使偽造公文書罪，及同法第339 條第1 項之詐欺取財
      罪。被告乙○○及其他共犯，偽造「臺灣高雄地方法院檢
      察署印」公印，及在如附表1 編號1 至3 所示偽造公文書
      上偽造如附表1 編號1 至3 所示公印文之行為，均屬偽造
      公文書之階段行為；又渠等偽造該等公文書後持以行使，
      偽造之低度行為均應為行使之高度行為所吸收，均不另論
      罪。被告乙○○前開偽造公印犯行，雖未經起訴，然其與
      起訴部分，既有前揭吸收關係，自為起訴效力所及，本院
      得併予審理，附此敘明。被告乙○○及其共犯先後2 次行
      使偽造公文書犯行，係基於同一決意而為之數個舉動，且
      時間相近、所侵害法益相同，依一般社會健全之觀念，難
      以強行分開，應予包括之評價，論以接續犯之實質上一罪
      。
（二）被告乙○○就前開行使偽造公文書犯行及詐欺取財犯行，
      與前開自稱「老闆」之人及其他詐欺集團成員間，有犯意
      聯絡及行為分擔，均為共同正犯。被告乙○○及其他共犯
      ，為騙取告訴人財物而犯之上開2 罪間，係基於單一不法
      取得告訴人財物之決意，為達成該不法目的所為之各個舉
      動，應屬法律概念之一行為，其一行為觸犯上開2 罪名，
      為想像競合犯，應依刑法第55條規定，從一重以行使偽造
      公文書罪處斷。公訴意旨認被告乙○○所犯上開2 罪間，
      應予分論併罰，容有未合，附此敘明。
（三）被告乙○○係於為另起詐欺取財犯行時，為警當場查獲並
      予逮捕，且於遭查獲之時，同時為警扣得如附表2 所示之
      物品，業如前述。準此，警方人員依據被告乙○○所參與
      者，係有組織性之詐欺取財犯行，再佐以如附表2 編號5
      所示之扣案筆記本內，載有本件告訴人之個人資料乙情，
      自得合理懷疑被告尚有對告訴人為前揭犯行之犯罪嫌疑。
      且經本院函詢高雄縣政府警察局湖內分局「本案是否係因
      被告乙○○之供述而破獲？」乙節，該分局亦函覆本院稱
      「本案非經被告乙○○之供述而破獲，乃係因發現被告乙○○參與詐騙被害人曾再興乙案而破獲本案」等語，有該
      分局99年3 月16日高縣湖警偵字第0990002762號函在卷可
      稽（見本院2 卷第17、18頁）。因此，被告乙○○雖於警
      詢中即坦認前開犯行，然本件尚無自首情事，附此敘明。
（四）爰審酌被告乙○○不思以正當方式獲取財物，為圖一己不
      法私利，竟參與前開詐欺取財、行使偽造公文書犯行，對
      告訴人財產及社會秩序危害重大，所為實有可議之處，然
      念其犯後坦承全部犯行，態度良好，且於犯本案之前，並
      無犯罪經論罪科刑之紀錄，有臺灣高等法院被告前案紀錄
      表在卷可按，素行尚佳，復參以其在上開犯罪中所居之地
      位、其犯行對於告訴人所造成之財產損失等一切情狀，量
      處如主文所示之刑，以示懲儆。
（五）如附表1 編號1 至3 所示偽造公文書上之公印文共計4 枚
      及扣案如附表2 編號1 所示之物，分別係偽造之印文及偽
      造之印章，不論屬於被告與否，均應依刑法第219 條之規
      定，予以宣告沒收。至如附表1 編號1 至3 所示之偽造公
      文書影本，已因被告乙○○及其共犯交付與告訴人，而非
      屬被告乙○○或其共犯所有；又如附表1 編號1 至3 所示
      偽造公文書之原本，並未扣案，且衡情當已於詐騙告訴人
      後，經其他共犯予以棄置而滅失，是均不為沒收之宣告。
      又扣案如附表2 編號2 至5 所示之物，均係上開自稱「老
      闆」之人所有，且交付與被告乙○○作為供本件犯罪使用
      或供犯罪預備之物，業據被告乙○○於警詢及本院審理中
      陳述在卷（見警卷第2 頁、本院2 卷第135 頁），爰依刑
      法第38條第1 項第2 款規定及共犯責任共同原則，併予宣
      告沒收。至扣案如附表2 編號6 所示之行動電話門號SIM
      卡3 張，雖係供被告乙○○與其共犯聯絡使用，然該等行
      動電話門號之申辦人，分別係另案被告吳宇桓、莊俊賢、
      陳明忠，有該等行動電話門號之申辦資料在卷可稽（見警
      卷第13、16、30頁），且依卷內所存證據，並無法證明被
      告乙○○或其共犯已取得該等行動電話門號SIM 卡之所有
      權；另扣案如附表2 編號12所示之現金，依被告乙○○所
      述，絕大部分係向告訴人詐騙所得（見警卷第4 頁），然
      該等不法所得，不應由被告乙○○或其共犯取得所有權（
      應返還告訴人）；另其餘之扣案物品，則無證據證明與本
      案有何相關。是該等扣案物品均與得為沒收之要件不符，
      故均不為沒收之宣告，併此敘明。
參、無罪部分
一、公訴意旨略以：被告丁○○雖可預見提供自己帳戶予他人使
    用，易淪為犯罪集團作為財產犯罪之工具，竟基於幫助詐欺
    取財之不確定故意，於97年12月19日前某日，在不詳處所，
    將其在中華郵政股份有限公司蘆洲中山路郵局所開立之帳號
    ：0000000-0000000 號帳戶之存摺、提款卡（含密碼），交
    付與某真實姓名、年籍不詳之人，嗣該不詳人士又將該帳戶
    交與被告乙○○所屬之前開詐騙集團使用。而被告乙○○所
    屬前開詐騙集團之成員，於前開時間，以上述方式向告訴人
    詐騙取得39萬6840元後，又於97年12月19日去電告訴人，並
    以同一手法對之詐騙，致告訴人陷於錯誤，旋依指示至高雄
    市前鎮區籬子內郵局，匯款5 萬9000元至被告丁○○前揭郵
    局帳戶內，嗣該詐騙集團成員旋將該款項提領一空，因認被
    告丁○○涉犯刑法第30條第1 項、第339 條第1 項之幫助詐
    欺取財罪嫌。
二、按被告未經審判證明有罪確定前，推定其為無罪；犯罪事實
    ，應依證據認定之，無證據不得認定犯罪事實。又不能證明
    被告犯罪者，應諭知無罪之判決，刑事訴訟法第154 條、第
    301 條第1 項分別定有明文。次按，認定犯罪事實所憑之證
    據，雖不以直接證據為限，間接證據亦包括在內，然而無論
    直接證據或間接證據，其為訴訟上之證明，須於通常一般人
    均不致有所懷疑，而得確信其為真實之程度者，始得據為有
    罪之認定，倘其證明尚未達到此一程度，而有合理之懷疑存
    在時，即難遽採為不利被告之認定，最高法院著有76年臺上
    字第4986號判例可資參照。又依刑事訴訟法第161 條第1 項
    規定，檢察官就被告犯罪事實，應負舉證責任，並指出證明
    之方法。因此，檢察官對於起訴之犯罪事實，應負提出證據
    及說服之實質舉證責任。倘其所提出之證據，不足為被告有
    罪之積極證明，或其指出證明之方法，無從說服法院以形成
    被告有罪之心證，基於無罪推定之原則，自應為被告無罪判
    決之諭知，最高法院亦著有92年臺上字第128 號判例可參。
    末按，刑法上幫助犯之成立，須行為人基於幫助正犯犯罪之
    意思，予正犯以精神上或物質上之助力而參與犯罪構成要件
    以外之行為，以助成正犯犯罪之實施為要件。是行為人之行
    為在外形上，雖可認為幫助，但其對正犯之犯罪，無違法之
    認識，而欠缺幫助犯罪之故意，即難論以幫助犯（最高法院
    著有88年度台上字第5848號判決可資參照）。
三、檢察官認被告丁○○涉犯前開罪嫌，無非係以被告丁○○之
    供述、告訴人之證述、告訴人提出之郵政國內匯款執據、被
    告丁○○前揭郵局帳戶之交易明細為依據。訊據被告丁○○
    固不否認有將其前揭郵局帳戶之存摺、提款卡交付與他人，
    並告知他人其提款卡密碼之事實，然堅決否認有何幫助詐欺
    取財犯行，辯稱：大約於97年11月底左右，伊因為看到自由
    時報上有人刊登廣告要徵求貨運助理，就撥打報紙上所刊登
    之電話去應徵。在電話中，對方說需要提供帳戶存摺、提款
    卡、密碼作為審核，並留下0000000000號行動電話門號供伊
    聯絡，伊因而依對方的要求，在桃園火車站那邊，將伊前開
    郵局帳戶之存摺、提款卡、密碼，交給1 位年約30幾歲的男
    子。而伊交付上開帳戶2 、3 天後，有撥打上開0000000000
    號行動電話過去詢問結果，對方說還沒有審核好，過了1 星
    期後，伊再打電話過去問，結果上開行動電話就不通了，但
    伊並沒有去作進一步處理的動作。之後是警察通知伊去作筆
    錄，伊才知道上開郵局帳戶遭作為不法使用。伊是因為被騙
    才將帳戶交與他人，交付時並不知道別人會拿去犯案，伊沒
    有幫助別人詐欺的意思等語；而被告丁○○之輔佐人丙○○
    （即被告丙○○之妹妹）亦為被告丁○○陳述稱：丁○○小
    時候有發燒過，智力受損，智商較一般正常人低，因此，其
    於應徵工作無消息後，以為帳戶裡面沒錢就沒關係，所以沒
    有去作報警或將帳戶止付的動作。又丁○○因應徵工作而將
    帳戶交與他人乙事，一開始並未告訴家人，家裡的人也是事
    後才知道的等語。經查：
（一）告訴人於97年12月16日，遭被告乙○○所屬之前開詐騙集
      團成員，以上述方式詐騙，因而交付39萬6840元與被告乙○○後，又於97年12月19日，接獲同一詐騙集團成員來電
      ，以同一手法對之詐騙，致告訴人陷於錯誤，而於同日下
      午1 時50分許，至高雄市前鎮區之籬子內郵局，依指示匯
      款5 萬9000元至被告丁○○前揭郵局帳戶內，嗣該款項旋
      遭提領一空之事實，業據告訴人於警詢中證述明確（見警
      卷第37、38頁），並有告訴人提出之郵政國內匯款執據（
      見警卷第42頁）、被告前開郵局帳戶之交易明細（見警卷
      第23頁）在卷可稽，堪以認定。
（二）關於被告丁○○前開帳戶何以會遭作為詐騙工具使用，致
      使告訴人將款項匯入該帳戶內乙節，業據被告丁○○陳稱
      如前，然因被告丁○○無法尋得其當初應徵工作時所見之
      報紙廣告資料或提出相關電話通聯紀錄以佐其說，本院乃
      以其所稱「0000000000」此一行動電話門號為關鍵字，於
      法務部檢察書類查詢系統搜尋相關資料，結果發現該行動
      電話門號係另案被告張承鈞於97年11月21日所申辦，並於
      申辦後以500 元之代價，販售與他人使用，此有臺灣桃園
      地方法院檢察署檢察官98年度偵字第18708 號、98年度偵
      緝字第1394號聲請簡易判決處刑書在卷足按（見本院2 卷
      第32、33頁）。準此，取得上開0000000000號行動電話之
      人，既知買受所謂「人頭電話」使用，足見其欲以之作為
      不法用途之可能性甚高，則其嗣後在報紙廣告上刊登虛偽
      之徵才廣告，佯以需審核應徵人帳戶之方式，詐取他人金
      融機構帳戶使用，即非違背常理之舉，就此觀之，已難遽
      認被告丁○○所辯無可採信。再者，本院以前開關鍵字在
      法務部檢察書類查詢系統搜尋相關資料之結果，並發現在
      臺灣桃園地方法院檢察署99年度偵字第6395號乙案中，另
      案被告余志偉於97年12月16日，因見以上開0000000000號
      行動電話為聯絡電話所刊登之徵才廣告（徵求貨車司機及
      助手），而於應徵時將其帳戶提款卡及密碼交付，嗣其帳
      戶遭作為詐騙工具使用乙情，有另案被告余志偉之警詢筆
      錄、偵訊筆錄（見本院2 卷第59、60、62頁）、另案被告
      余志偉於該案所提出之自由時報廣告資料（見本院2 卷第
      61頁）、該案之不起訴處分書（見本院2 卷第53頁）在卷
      可稽。而因臺灣桃園地方法院檢察署99年度偵字第6395號
      乙案中，另案被告余志偉所見徵才廣告上刊登之聯絡電話
      ，與被告丁○○所稱取走其帳戶之人提供與其之聯絡電話
      ，2 者要屬相同；又上開2 事實發生之時間相近，且被告
      丁○○及另案被告余志偉應徵之工作內容亦屬相同，而渠
      2 人所交付之帳戶，嗣後並均遭作為詐騙工具使用，堪認
      本案與上開臺灣桃園地方法院檢察署99年度偵字第6395號
      乙案，應係同一詐騙集團成員，以0000000000號行動電話
      作為聯絡電話，並利用他人應徵求職之機會，要求他人交
      付金融帳戶，再以取得之金融帳戶作為詐騙工具，方會有
      上開雷同之情狀發生。益徵被告丁○○前開關於交付其帳
      戶過程之陳述，應與事實相符，堪以採信。
（三）被告丁○○所交付與他人之上開郵局帳戶，嗣經作為詐欺
      告訴人之詐騙工具，業如前述，是被告丁○○應否論以詐
      欺取財罪之幫助犯，即應審究被告丁○○是否有幫助他人
      為詐欺取財犯行之主觀犯意。關於此節，業據被告丁○○
      執詞辯述如前，雖邇來詐騙案件層出不窮，詐騙集團利用
      人頭帳戶做為出入帳戶，屢經報章雜誌及新聞媒體披露，
      而政府機關亦一再宣導，切勿任意交付金融帳戶存摺、提
      款卡及密碼等個人專屬資料，促請社會大眾注意，固屬實
      情。惟縱令如此，社會上仍有不少人士，遭以常經宣導之
      行騙手法詐騙得手，且其中亦不乏在社會上有相當地位或
      受過相當教育之人。因此，能否以被告丁○○能藉由社會
      上相關資訊，瞭解不得任意將其帳戶交與他人乙情，即謂
      被告丁○○不可能遭他人之說詞所欺騙，進而推認被告丁○○所辯無可採信？已非無疑。再者，依上開臺灣桃園地
      方法院檢察署檢察官99年度偵字第6395號不起訴處分書顯
      示，另案被告余志偉亦係因見報紙上所刊登之徵才廣告，
      而遭騙取金融存款帳戶使用，足見取得被告丁○○、另案
      被告余志偉帳戶之人於要求他人交付帳戶時，當有一番容
      易使人受騙、上當之說詞，方會有不僅1 人因此交付其帳
      戶。此外，被告丁○○係有智能障礙之人，業據其輔佐人
      丙○○陳明如前，並有三軍總醫院診斷證明書在卷可稽（
      見本院1 卷第37頁），準此，被告丁○○之智識能力既不
      若一般正常之人，衡情自較難以辨別他人陳述內容之真實
      性，而容易為他人不實之說詞所欺騙，是其辯稱因遭詐騙
      而將上開帳戶交付乙節，應屬足堪採認。
（四）末者，刑法上所謂之不確定故意（間接故意），係指行為
      人對於構成犯罪之事實，預見其發生而其發生並不違背其
      本意者而言，刑法第13條第2 項定有明文，然行為人對於
      犯罪事實有所預見時，不當然等同於其主觀上必然有不確
      定故意，蓋依刑法第14條第2 項規定「對於構成犯罪之事
      實，雖預見其能發生而確信其不發生者，以過失論」，顯
      見行為人此時尚有可能係存在所謂「有認識過失」之主觀
      情狀。而就交付帳戶、行動電話與他人，嗣該帳戶、行動
      電話遭他人用以實施詐欺犯行之犯罪態樣而言，行為人於
      交付帳戶、行動電話與他人之時，倘非但預見其交付之帳
      戶、行動電話可能遭他人持以作為不法使用，並因交付上
      開物品而取得不相當之財產上利益，固因該行為人能藉此
      直接獲取財產上利益且未期待日後得再將該等物品取回，
      而足合理推認該行為人於交付之時，對於該等物品日後即
      令遭不法使用乙事，應係不違背其本意，而於主觀上有不
      確定故意。惟若行為人於交付帳戶、行動電話與他人之時
      ，雖對於其交付之物品可能遭他人持作不法使用乙事有所
      認識，然其因其他情事，而於交付時認為該遭不法使用之
      情形不會發生（例如出借該等物品與自己好友使用時，雖
      因報章媒體之報導，而預見不無遭持作不法使用之可能，
      然因對方係自己好友，而認為其係持作正當使用，不至於
      違背借用目的而作為他用），則其主觀上自僅止於刑法上
      所稱之有認識過失，尚難論認其有不確定故意。而於本案
      情形，被告丁○○所稱上開應徵工作、交付帳戶之過程，
      就從事司法工作而得對詐欺集團所使用手法較有瞭解之人
      之角度觀之，固不免認該過程多有疑義，然就一般社會大
      眾而言，是否確能自該等應徵工作、交付帳戶之方式有別
      一般情形，而於去電應徵或交付帳戶之時，隨即發覺係詐
      騙集團使用之手法，要與該人之智識能力、生活經驗、反
      應優劣及詐騙集團所為說詞是否易使人受騙上當等諸多因
      素有關，並無從僅以政府機關多有宣導，即謂一般社會大
      眾均能迅速察覺其中必有不法情事乙節，業如前述，是已
      難遽認被告丁○○於交付上開帳戶之時，對於其帳戶日後
      可能遭不法使用乙事，必然有所知悉。況且，所謂不確定
      故意，尚須被告對於其帳戶遭不法使用乙事之發生，有不
      違背其本意之情形，業如前述。而被告丁○○交付前開帳
      戶之目的，既係在求取工作機會，若其主觀上認為交付帳
      戶之結果，可能無法如其所願而獲取其應徵之工作，反係
      該帳戶會被作為不法使用，則其於日後可能會遭刑事訴追
      處罰之情形下，是否仍會願意交付上開帳戶？實甚有所疑
      ，自難遽謂被告丁○○對於其帳戶遭不法使用乙事之發生
      ，要有不違背其本意之主觀意念，而與刑法上所稱不確定
      故意之構成要件不符。
（五）至被告丁○○因本案接受警詢、偵訊時，雖曾謊稱：伊上
      開帳戶之存摺、提款卡，係放在機車置物箱中遺失云云（
      見警卷第18頁、偵卷第37頁），然就何以為此不實陳述之
      緣由，被告丁○○業於本院審理中解釋稱：伊先前是因為
      緊張，不知道事情的嚴重性，所以才會說上開帳戶的存摺
      、提款卡遺失等語（見本院1 卷第32頁）。而於審判實務
      上，被告因不瞭解相關犯罪之構成要件，致於其所為實際
      上並不成立犯罪之狀況下，為避免相關刑事責任，而執有
      關事實全然與之無涉之不實辯詞以為置辯，並非罕見情形
      ，是尚難以被告丁○○先後陳述有所歧異，即可逕謂其所
      辯全然無可採信，先予敘明。再者，被告丁○○於本院審
      理中所稱交付其上開郵局帳戶之過程，要與本院查證之前
      揭事證相符，且該等證據資料，均係本院依職權利用法務
      部檢察書類查詢系統搜尋，進而調閱另案卷證資料而取得
      ，無從為被告丁○○事先所得預見，益證被告丁○○於本
      院審理中所言，當係符合事實之陳述無訛。因此，尚無從
      以被告丁○○先前於警詢、偵訊中所為之上開不實陳述，
      為何不利於被告丁○○之認定，附此敘明。
四、綜上，檢察官認被告丁○○涉嫌前揭犯行所憑之證據，尚未
    達於通常一般之人均不致有所懷疑，而得確信其為真實之程
    度，依刑事訴訟制度「倘有懷疑，即從被告之利益為解釋」
    、「被告應被推定為無罪」之原則，即難據以為被告丁○○
    不利之認定。此外，復查無其他積極之證據，足資認定被告
    丁○○確有幫助詐欺取財之主觀犯意，自屬不能證明被告丁○○犯罪，依首開說明，應為被告丁○○無罪之諭知。
據上論斷，應依刑事訴訟法第299 條第1 項前段、第301 條第1
項，刑法第28條、第211 條、第216條、第339 條第1 項、第55
條、第38條第1 項第2 款、第219 條，刑法施行法第1 條之1 ，
判決如主文。
本案經檢察官周天畏到庭執行職務。
中    華    民    國    99    年    7     月    28    日
                  刑事第十七庭  審判長法  官  陳建和
                                      法  官  毛妍懿
                                      法  官  陳君杰
以上正本證明與原本無異。
如不服本判決應於收受送達後10日內向本院提出上訴書狀，並應
敘述具體理由；如未敘述上訴理由者，應於上訴期間屆滿後20日
內向本院補提理由書（均須按他造當事人之人數附繕本）「切勿
逕送上級法院」。
中    華    民    國    99    年    7     月    28    日
                                      書記官  紀龍年
附錄本判決論罪科刑法條：
刑法第211 條
偽造、變造公文書，足以生損害於公眾或他人者，處1 年以上7
年以下有期徒刑。
刑法第216 條
行使第210 條至第215 條之文書者，依偽造、變造文書或登載不
實事項或使登載不實事項之規定處斷。
刑法第339 條第1 項
意圖為自己或第三人不法之所有，以詐術使人將本人或第三人之
物交付者，處5 年以下有期徒刑、拘役或科或併科1 千元以下罰
金。
附表1：
 ┌──┬──────────┬─────────┬────────────┐
 │編號│偽造之公文書        │偽造之公印文      │偽造公文書之內容        │
 ├──┼──────────┼─────────┼────────────┤
 │1   │臺中地方法院行政凍結│「臺灣臺中地方法院│略謂：甲○○涉嫌洗錢，應│
 │    │管收執行命令影本壹紙│檢察署印」、「檢察│說明其財產狀況，並將其財│
 │    │                    │官趙○○（字體無法│產予以凍結管收          │
 │    │                    │辨識）」各壹枚    │                        │
 ├──┼──────────┼─────────┼────────────┤
 │2   │高雄地檢署監管科收據│「臺灣高雄地方法院│略謂：已收受甲○○受監管│
 │    │影本壹紙            │檢察署印」壹枚    │之新臺幣40萬元款項      │
 ├──┼──────────┼─────────┼────────────┤
 │3   │高雄地方法院地檢署監│「臺灣高雄地方法院│略謂：將甲○○受監管之新│
 │    │管科（提存書）影本壹│檢察署印」壹枚    │臺幣40萬元予以提存，並於│
 │    │紙                  │                  │清查名下帳戶無誤後歸還  │
 └──┴──────────┴─────────┴────────────┘
附表2：
 ┌──┬───────────────────┬──────┐
 │編號│扣案物品                              │數量        │
 ├──┼───────────────────┼──────┤
 │1   │偽造之「臺灣高雄地方法院檢察署印」公印│壹枚        │
 ├──┼───────────────────┼──────┤
 │2   │搭配門號0000000000號使用之MOTOROLA牌（│壹具        │
 │    │序號：000000000000000 號）行動電話（上│            │
 │    │開自稱「老闆」之人所有）              │            │
 ├──┼───────────────────┼──────┤
 │3   │搭配門號0000000000號使用之MOTOROLA牌（│壹具        │
 │    │序號：000000000000000 號）行動電話（上│            │
 │    │開自稱「老闆」之人所有）              │            │
 ├──┼───────────────────┼──────┤
 │4   │搭配門號0000000000號使用之PLATINUM牌（│壹具        │
 │    │序號：000000000000000 號）行動電話（上│            │
 │    │開自稱「老闆」之人所有）              │            │
 ├──┼───────────────────┼──────┤
 │5   │筆記本（用以紀錄遭詐騙者之資料，係上開│壹本        │
 │    │自稱「老闆」之人所有）                │            │
 ├──┼───────────────────┼──────┤
 │6   │門號0000000000號、0000000000號、091677│共參張      │
 │    │3018號之SIM 卡                        │            │
 ├──┼───────────────────┼──────┤
 │7   │乙○○私用之摩托羅拉牌行動電話（含門號│壹具        │
 │    │0000000000號SIM 卡）                  │            │
 ├──┼───────────────────┼──────┤
 │8   │林佳弘所有之Sony Ericsson 牌行動電話（│壹具        │
 │    │含門號0000000000號SIM 卡）            │            │
 ├──┼───────────────────┼──────┤
 │9   │匯豐銀行紙鈔封條                      │參張        │
 ├──┼───────────────────┼──────┤
 │10  │偽造之臺灣高雄地方法院監管科「劉祥俊」│壹張        │
 │    │識別證                                │            │
 ├──┼───────────────────┼──────┤
 │11  │印泥                                  │壹盒        │
 ├──┼───────────────────┼──────┤
 │12  │乙○○處扣得之現金（新臺幣）          │拾貳萬柒仟肆│
 │    │                                      │佰伍拾肆元  │
 ├──┼───────────────────┼──────┤
 │13  │林佳弘處扣得之現金（新臺幣）          │壹萬伍仟柒佰│
 │    │                                      │元          │
 └──┴───────────────────┴──────┘

司法院資訊處製作；財團法人民間司法改革基金會備份。
